臺灣高等法院刑事判決　　　　　　　　　　　　　　　九十三年度上易字第七三號
　　上　訴　人　乙○○
　　即　被　告
右上訴人因恐嚇等案件，不服臺灣板橋地方法院九十二年度易字第一七五六號，中華
民國九十二年十二月一日第一審判決（起訴案號：臺灣板橋地方法院檢察署九十二年
度偵字第二三七七號﹔併辦案號：臺灣板橋地方法院檢察署九十二年度偵字第七五六
二號、臺灣臺北地方法院檢察署九十三年度偵緝字第六五號），提起上訴，本院判決
如左：
    主  文
原判決撤銷。
乙○○連續意圖為自己不法之所有，以恐嚇使人將本人之物交付未遂，處有期徒刑壹
年。
    事  實
一、乙○○曾於民國（下同）八十一年間因妨害自由案件，經臺灣臺北地方法院判處
    有期徒刑十月確定，並與因逃亡案件為軍事審機關所科刑罰合併應執行有期徒刑
    二年五月，於八十三年二月四日執行完畢，嗣於八十三年間因侵占案件，經臺灣
    臺北地方法院判處有期徒刑四月確定，於八十三年十二月十二日執行完畢，復於
    九十一年間因侵占案件，經臺灣臺北地方法院判處有期徒刑五月，不服上訴本院
    ，於九十二年三月三十一日經本院判決上訴駁回確定，於九十二年六月二十四日
    易科罰金執行完畢（均不構成累犯），詎猶不知悔改，復基於意圖為自己不法所
    有之概括犯意，於九十二年一月十四日晚間九時二十分許，在臺北縣永和市○○
    路○段與自強街交岔路口，為丙○○所駕駛車牌號碼Ｇ八－○五二二號自用小客
    車之車外照後鏡所觸及，明知其行動電話未因而遺失，仍俟丙○○將車輛停在臺
    北縣永和路二段四十六號前查看之機會，藉口所攜帶之行動電話遭其碰撞後遺失
    ，同時以出示類似子彈之金屬物，並恫稱在此區打混等脅迫性行為及言語，恐嚇
    丙○○，致使丙○○心生畏懼，應允賠償乙○○損失而隨之前往臺北縣永和市○○路某通訊行購買行動電話，惟因丙○○身上現金不足購買乙○○所欲購買之行
    動電話，致乙○○未得逞，乙○○心有不甘，遂利用丙○○甫受脅迫恐嚇，尚感
    畏懼之狀況，指示丙○○將前開自小客車駛入臺北縣永和市○○路對面之停車場
    停放及交付汽車鑰匙予乙○○，妨害丙○○對前開汽車所有權之行使，俾確保丙○○籌款供其購買行動電話，迨至翌日即九十二年一月十五日三時二十分許，丙○○帶同警察返抵停車場向乙○○索回汽車鑰匙，乙○○至感惱怒，除將汽車鑰
    匙擲還丙○○外，另對丙○○恫嚇稱：「我跟你沒完沒了，我會再找你算帳。」
    等語，致生危害於丙○○之身體安全，乙○○旋當場為警逮捕；詎乙○○不知稍
    戢，復於九十二年一月十六日晚間十一時許，在臺北市○○街觀光夜市內，藉詞
    行動電話遭甲○○撞落地面損壞，向甲○○索賠，且於九十二年一月十八日下午
    七時許，至臺北縣蘆洲市○○路二八一號甲○○工作處所索取行動電話賠償金新
    臺幣（下同）八千元，且恫嚇稱：「我是四海幫兄弟，剛被關出來，心情不是很
    好，如果不賠償手機的錢，哪一天你走在路上突然死掉，我就找不到人賠償」等
    語，然因聞甲○○欲報警處理，致乙○○未及得財即離去，忿怒不已，另對甲○○恐嚇稱：「錢不要了，要小心、保重，還會回來找你」等語，致生危害於甲○○身體安全。
二、詎乙○○仍不知悔悟，復基於同前之概括犯意，於九十二年五月十八日晚上八時
    二十分許，在臺北市市○○道、敦化南路口攔下林江曉，藉詞林江曉騎乘機車在
    光華商場旁之人行道擦撞其身體，並致其手機掉落遺失，向林江曉恐嚇稱：為何
    騎機車與其擦撞未下車處理卻逃逸、其係混竹聯幫的，以前如有人與其擦撞，即
    欲開槍等語，恐嚇林江曉賠償其掉落之手機，並敲打頭戴安全帽之林江曉頭部，
    致使林江曉心生畏懼，並復脅迫因受恐嚇而心生畏懼之林江曉騎乘機車搭載其前
    往其所稱之擦撞地點尋找遺失之手機，尋覓未果後，復命林江曉搭載其至臺北市
    ○○路○段某網咖尋找綽號「阿聰」不詳姓名年籍之男子，以脅迫使林江曉行無
    義務之事，適林江曉見員警巡邏經過，經向員警呼救，乙○○始未得逞。
三、案經臺北縣政府警察局永和分局報請臺灣板橋地方法院檢察署檢察官偵查起訴，
    及臺北縣政府警察局蘆洲分局報請臺灣板橋地方法院檢察署檢察官移請原審法院
    併案審理，暨臺灣臺北地方法院檢察署檢察官移送本院併案審理。
    理  由
一、上訴人即被告乙○○經合法傳喚無正當理由未到庭，爰不待其陳述逕行判決，合
    先敘明。
二、右揭犯罪事實，業據上訴人即被告乙○○於偵查中及原審法院審理時坦承不諱，
    並據被害人丙○○、甲○○、林江曉三人分別於警訊、偵查中及原審法院審理中
    指述綦詳在卷，而證人即被害人甲○○任職之公司同事林建利及顏士傑於警訊及
    偵查時均證稱：被告於九十二年一月十八日晚上七點許到渠等公司，對甲○○說
    他是四海幫兄弟，剛出來心裡很不爽，並大聲的說：走在路上要小心一點，不要
    走在路上死掉了，他就找不到人賠錢等語（見九十二年度偵字第二三七七號偵查
    卷第五二頁背面、七五六二號偵查卷第五頁背面），又證人即查獲警員呂英達、
    陳俊吉、廖哲斌及蔡文斌於偵查時均證稱：當時林江曉告訴渠等遭流氓挾持請求
    保護，神情驚嚇慌張等語（見九十二年度偵字第一二一二八號偵查卷第五四頁背
    面），而查被害人丙○○、甲○○及林江曉均否認駕車擦撞被告之情事，且查若
    被告所有之手機確有遭被害人丙○○、甲○○、林江曉駕駛之車輛擦撞時掉落地
    上，被告儘可即時將之拾起，而又何以每次與被害人丙○○等人發生擦撞均係掉
    落損壞或遺失手機，況被告亦未能確切指出其究遭撞壞或遺失何門號、機型之手
    機，是被告顯有藉詞遭被害人丙○○、甲○○、林江曉等人碰撞而掉落遺失或損
    壞手機，而恫嚇被害人丙○○、甲○○、林江曉等人賠償手機，其有不法所有之
    意圖，應堪認定﹔至公訴意旨雖以被告係與綽號「阿志」男子共同對丙○○為上
    揭犯行，惟此為被告所堅決否認，且亦無何證據足資證明當時除被告外尚有其他
    共犯在場，尚難僅憑被害人丙○○片面指訴，即認另有該綽號「阿志」者與被告
    共犯此部份犯行，惟此共犯事實之有無，並不因之影響被告所犯此部份犯行之認
    定，附此敘明。
    綜上，被告上揭自白堪認核與事實相符，事證明確，被告犯行，洵堪認定。
三、核被告乙○○就被害人丙○○所為，係犯刑法第三百四十六條第三項、第一項之
    恐嚇取財未遂罪、同法第三百零四條第一項之強制罪及第三百零五條之恐嚇危害
    安全罪，所犯此三罪間，具有方法結果之牽連犯關係，應從一重之恐嚇取財未遂
    罪處斷﹔而被告就被害人甲○○所為，係犯刑法第三百四十六條第三項、第一項
    之恐嚇取財未遂罪及第三百零五條之恐嚇危害安全罪，所犯此二罪間，具有方法
    結果之牽連犯關係，應從一重之恐嚇取財未遂罪處斷﹔至被告就被害人林江曉所
    為，係犯刑法第三百四十六條第三項、第一項之恐嚇取財未遂罪及同法第三百零
    四條第一項之強制罪，所犯二罪有方法結果之牽連關係，應從一重之恐嚇取財未
    遂罪處斷。被告先後三次恐嚇取財未遂犯行，時間緊接，手段相似，觸犯構成要
    件相同之罪名，顯係基於概括犯意為之，應依連續犯規定論以一連續恐嚇取財未
    遂罪，並加重其刑。至公訴人雖未就被告對甲○○、林江曉所為犯行提起公訴，
    惟分別於原審法院及本院審理中移請併案審理，且被告此等部份犯行與公訴人起
    訴被告對被害人丙○○所為之犯罪事實間，具有牽連犯及連續犯之裁判上一罪關
    係，本院自得併予審理。又被告已著手實施恐嚇取財之犯行，惟未取得財物，其
    犯罪均尚屬未遂，依刑法第二十六條前段之規定，均按既遂犯之刑減輕其刑，並
    依法先加重後減輕之。原審就被告上述犯行予以論罪科刑，固非無見，惟查被告
    對被害人林江曉所為上揭恐嚇取財未遂等犯行，與公訴人起訴之恐嚇取財等犯罪
    事實間，具有連續犯之裁判上一罪關係，原審未併予審理，尚有未洽，是被告雖
    具狀提起上訴，惟並未提出何上訴理由，亦未到庭陳述，其空言指摘原審判決不
    當，固無理由，惟原判決既有可議，自應由本院予以撤銷改判，爰審酌被告素行
    不良，有如事實欄所載之多次前科，犯罪之動機、目的、手段、次數，正值壯年
    ，不循正當途徑賺取財物，竟貪取非分之財，無故藉端恐嚇取財，且於經查獲後
    猶不思悔悟，迭以同一方式恫嚇他人交付錢財，危害社會秩序非輕及犯罪後之態
    度等一切情狀，量處有期徒刑一年。至被告持以對被害人丙○○施恐嚇之類似子
    彈之金屬物，並未據扣案，亦無法證明何人所有、是否滅失及是否屬違禁物，自
    不予宣告收，附此敘明。
據上論斷，應依刑事訴訟法第三百六十九條第一項前段、第三百七十一條、第三百六
十四條、第二百九十九條第一項前段，刑法第五十六條、第三百四十六條第三項、第
一項、第三百零四條第一項、第三百零五條、第五十五條、第二十六條前段，罰金罰
鍰提高標準條例第一條前段，判決如主文。
本案經檢察官施慶堂到庭執行職務。
中　　　華　　　民　　　國　　九十三　　年　　　二　　　月　　 十九 　　日
                              臺灣高等法院刑事第三庭
                                  審判長法  官  張　連　財
                                        法  官  林　明　俊
                                        法  官  張  傳  栗
右正本證明與原本無異。
不得上訴。
                                        書記官  秦　慧　榮
中　　　華　　　民　　　國　　九十二　　年　　　二　　　月　　 十九 　　日
附錄：本案論罪科刑法條全文
中華民國刑法第三百四十六條：
意圖為自己或第三人不法之所有，以恐嚇使人將本人或第三人之物交付者，處六月以
上五年以下有期徒刑，得併科一千元以下罰金。
以前項方法得財產上不法之利益，或使第三人得之者，亦同。
前二項之未遂犯罰之。
中華民國刑法第三百零四條：
以強暴、脅迫使人行無義務之事或妨害人行使權利者，處三年以下有期徒刑、拘役或
三百元以下罰金。
前項之未遂犯罰之。
中華民國刑法第三百零五條
以加害生命、身體、自由、名譽、財產之事，恐嚇他人致生危害於安全者，處二年以
下有期徒刑、拘役或三百元以下罰金。
